【裁判字號】    90,台抗,2
【裁判日期】    900104
【裁判案由】    損害賠償
【裁判全文】
最高法院民事裁定                                      九十年度台抗字第二號
    抗  告  人  端強實業股份有限公司
    法定代理人  涂振發
    訴訟代理人  李郁芬律師
右抗告人因與相對人中華電視股份有限公司間請求損害賠償事件，抗告人對於中華民
國八十九年八月二十二日臺灣高等法院裁定（八十九年度重上字第一五七號）提起抗
告，本院裁定如左：
    主  文
原裁定廢棄，應由台灣高等法院更為裁判。
    理  由
按在第二審為訴之變更或追加，非經他造同意，不得為之。但民事訴訟法第二百五十
五條第一項第二款至第六款情形，不在此限。又請求之基礎事實同一者，縱於訴狀送
達後，原告仍得將原訴變更或追加他訴，無須得被告同意，此觀民事訴訟法第四百四
十六條第一項、第二百五十五條第一項第二款規定自明。原告於第二審為訴之追加，
苟其請求之基礎事實同一者，即非法所不許。所謂請求之基礎事實同一，係指變更或
追加之訴與原訴之主要爭點有其共同性，各請求利益之主張在社會生活上可認為同一
或關連，而就原請求之訴訟及證據資料，於審理繼續進行在相當程度範圍內具有同一
性或一體性，得期待於後請求之審理予以利用，俾先後兩請求在同一程序得加以解決
，避免重複審理，進而為統一解決紛爭者，即屬之。本件抗告人在第一審主張：因相
對人作不實之報導，致伊受有損害，爰依民法第一百八十四條第一項前段規定，請求
相對人賠償損害，於第二審主張：系爭不實之報導，乃相對人之受僱人即主播李四端
所為，特追加民法第一百八十八條規定，為本件請求權基礎，請求相對人就李四端侵
害其商譽之行為，負損害賠償責任等語（見原審卷第二四、二五、一○四、一○五頁
）。抗告人先後兩請求，前者係相對人應就自己之侵權行為負損害賠償責任；後者乃
相對人應就其受僱人之侵權行為負損害賠償責任，二者為訴訟標的之法律關係雖異，
惟主要爭點均在於系爭報導內容有無不實，則屬相同；又相對人報導新聞，須出諸於
主播即其受僱人之行為而產生，是相對人報導內容有無不實與其主播報導內容是否不
實，兩請求之主張非無關連，其請求相對人負損害賠償責任之利益亦屬同一；再，抗
告人於原法院追加之請求仍援用原請求之訴訟資料及證據，一併請求原法院審理。抗
告人先後兩請求主要爭點既有共同性，請求基礎又有關連性、同一性，且證據資料之
利用上亦有一體性，依訴訟經濟原則，自宜利用同一訴訟程序審理，藉以一次解決本
件之紛爭，揆諸上述說明，兩請求基礎事實應屬同一。茲抗告人於上訴第二審後追加
基礎事實同一之民法第一百八十八條規定為訴訟標的，請求相對人賠償損害，依法自
無庸得相對人之同意，應准抗告人為訴之追加。乃原法院疏未注意及此，認抗告人所
為訴之追加，未經相對人同意，其追加之訴為不合法，裁定予以駁回，於法自難謂合
。抗告論旨，指摘原裁定不當，求予廢棄，非無理由。
據上論結，本件抗告為有理由，依民事訴訟法第四百九十二條第二項，裁定如主文。
中      華      民      國     九十     年      一      月      四      日
                              最高法院民事第五庭
                                  審判長法官  蕭  亨  國
                                        法官  許  朝  雄
                                        法官  陳  淑  敏
                                        法官  葉  勝  利
                                        法官  高  孟  焄
      右正本證明與原本無異
                                              書  記  官
中      華      民      國     九十     年      一      月     十九     日


司法院資訊處製作；財團法人民間司法改革基金會備份。
